臺灣新北地方法院民事裁定
111年度小抗字第5號
抗  告  人  沈明薇  
訴訟代理人  沈明吉  
相  對  人  李鄭滿  

上列當事人間請求損害賠償事件，抗告人對於中華民國111年4月
29日本院三重簡易庭110年度重建小更一字第1號裁定提起抗告，
本院裁定如下：
    主  文
原裁定廢棄，發回本院三重簡易庭。
抗告費用新臺幣壹仟元由相對人負擔。 
    理  由
一、抗告意旨略以：兩造間前因房地買賣契約衍生下列訴訟：
(一)相對人即建商李鄭滿先訴請抗告人即買方給付買賣價金剩餘
    尾款，經臺灣高等法院98年度上易字第482號判決確定(原審
    案號：本院三重簡易庭96年度訴字第798號，兩審級裁判合
    稱「前案確定判決㈠」)，該判決中關於抗告人(即前案㈠之被
    告)以遲延交屋違約金債權新臺幣(下同)75,320元抵銷部分(
    下稱系爭抵銷債權)，前案確定判決㈠既未將之列入扣抵，自
    不生既判力。
(二)嗣抗告人因相對人交付之房地有瑕疵，訴請相對人給付損害
    賠償，經臺灣高等法院99年度上字第1389號判決(原審案號
    ：本院三重簡易庭98年度續字第2號)後，經最高法院以104
    年度台上字第266號裁定兩造上訴駁回確定在案(三審級合稱
    「前案確定判決㈡」)，其中之臺灣高等法院判決業已揭示，
    前案確定判決㈠僅有抗告人之買賣價金債權397,000元及相對
    人之損害賠償債權397,000元部分有既判力，其餘判決理由
    僅有「爭點效」，可見前案確定判決㈠中，關於系爭抵銷債
    權部分並不具有既判力。
(三)抗告人再因相對人逾期交屋且有瑕疵乙事，訴請相對人給付
    損害賠償案件，經臺灣高等法院107年度重上字第898號民事
    判決抗告人敗訴確定(原審案號：本院107年度重訴字第141
    號，兩審級裁判合稱「前案確定判決㈢」)，其中之臺灣高等
    法院判決，誤認前案確定判決㈠中關於系爭抵銷部分具有既
    判力，顯有違誤。
(四)綜上，本件抗告人因相對人逾期交屋且系爭房屋有諸多營建
    瑕疵，相對人所為之交付顯未符合契約給付本旨而不生提出
    效力，應負給付遲延逾期賠償之責，以逾期70日之標準計算
    ，被告共應給付原告違約金75,320元，爰依兩造間之買賣契
    約第8條約定提起本件訴訟，並聲明：被告應給付原告75,32
    0元，及自94年7月1日起至清償日止，按年息百分之5計算之
    利息。原裁定認前案確定判決㈠中關於系爭抵銷債權具有既
    判力，顯有違誤，爰提起抗告，請求廢棄原裁定等語。
二、民事訴訟法第400條規定：「(第1項)除別有規定外，確定之
    終局判決就經裁判之訴訟標的，有既判力。(第2項)主張抵
    銷之請求，其成立與否經裁判者，以主張抵銷之額為限，有
    既判力。」按依民事訴訟法第400條第2項規定，主張抵銷之
    請求，其成立與否須經裁判確定，始以主張抵銷之額為限，
    有既判力；且其既判力之範圍應不超過本訴請求之金額(最
    高法院最高法院101年度台上字第299號、94年度台上字第21
    76號判決參照)。次按民事訴訟法第400條第1項規定確定判
    決之既判力，惟於判決主文所判斷之訴訟標的，始可發生。
    若訴訟標的以外之事項，縱令與為訴訟標的之法律關係有影
    響，因而於判決理由中對之有所判斷，除同條第2項所定關
    於抵銷之情形外，尚不能因該判決已經確定而認此項判斷為
    有既判力。又學說上所謂之爭點效，係指法院於確定判決理
    由中，就訴訟標的以外當事人所主張之重要爭點，本於當事
    人辯論之結果已為判斷時，除有顯然違背法令，或當事人已
    提出新訴訟資料足以推翻原判斷之情形外，於同一當事人就
    與該重要爭點有關所提起之他訴訟，不得再為相反之主張，
    法院亦不得作相反之判斷，以符民事訴訟法上之誠信原則而
    言。是爭點效之適用，必須前後兩訴訟當事人同一，且前案
    就重要爭點之判斷非顯然違背法令，及當事人未提出新訴訟
    資料足以推翻原判斷等情形始足當之(最高法院97年度台上
    字第2688號裁定要旨參照)。
三、經查：
(一)前案確定判決㈠之既判力範圍：
　1.前案確定判決㈠係相對人起訴請求抗告人給付買賣價金尾款3
    97,000元，抗告人則以不完全給付損害賠償之回復原狀費用
    201,740元、交易價值減損788,600元、遲延交屋違約金75,3
    20元等債權為抵銷，經臺灣高等法院98年度上易字第482號
    判決認相對人對抗告人有397,000元之買賣價金債權，而抗
    告人對相對人有201,740元及788,600元之不完全給付損害賠
    償債權可供抵銷，但抗告人主張之75,320元遲延交屋違約金
    請求為無理由，故此部分債權不存在，無可供抵銷，並以上
    開可供抵銷之201,740元及788,600元之不完全給付損害賠償
    債權與相對人之上開買賣價金債權為抵銷後，相對人上開買
    賣價金債權已無餘額，乃判決相對人敗訴確定，有前案確定
    判決㈠在卷可參(見本院111年度小抗字第5號卷【下稱小抗5
    卷】二第9-15頁)。又前案確定判決㈠雖有就抗告人於前案主
    張抵銷之上開三項債權成立與否為裁判，然抗告人於前案主
    張抵銷之上開三項債權金額，遠逾相對人於前案起訴請求抗
    告人給付之金額397,000元，且前案確定判決係以抗告人主
    張抵銷之201,740元及788,600元之不完全給付損害賠償債權
    中合計397,000元之不完全給付損害賠償債權與抗告人之397
    ,000元買賣價金債權相抵銷，業如前述，依上開說明，抗告
    人於前案主張抵銷之既判力範圍，僅以397,000元為限，且
    僅以實際為抵銷之397,000元不完全給付損害賠償債權，有
    既判力，不及於抗告人於前案主張抵銷之餘額即593,340元
    之不完全給付損害賠償債權及75,320元之遲延交屋違約金債
    權，此為既判力之範圍，合先敘明。
　2.承上，抗告人主張本件請求係未受前案確定判決㈠抵銷之剩
    餘債權，自可提起本件訴訟乙節，由於系爭抵銷債權既未受
    前案確定判決㈠既判力之拘束，是抗告人主張並非無據。然
    觀諸前案確定判決㈠就抗告人主張抵銷之上開三項債權之存
    否、可抵銷之債權及其數額，已在判決理由逐一說明判斷依
    據及否准結果，因而就三項抵銷債權成立與否為裁判，揆諸
    前揭說明，倘前案確定判決㈠法院審理時，已就此爭點給予
    兩造充份攻防機會，並為適當完全之辯論，該判斷並無違背
    法令、顯失公平之情形，而抗告人在本件若逕引用其於前案
    確定判決㈠提出之證據及攻防方法，尚無其他新訴訟資料提
    出，即應受前案確定判決㈠爭點效之拘束，本件無從為與前
    案確定判決㈠相反之判斷，是本件尚難逕以抗告人起訴主張
    之系爭抵銷債權已受前案確定判決㈠既判力所及而裁定駁回
    其訴，附此敘明。
(二)前案確定判決㈢於本件訴訟無既判力：
　1.前案確定判決㈢係抗告人主張相對人逾期交屋且系爭房屋有
    諸多營建瑕疵，相對人所為之交付顯未符合契約給付本旨而
    不生提出效力，應負給付遲延逾期賠償之責，以逾期70日之
    標準計算，認相對人共應給付抗告人違約金75,320元，爰依
    兩造間之買賣契約第8條約定提起訴訟，並聲明：被告應給
    付原告75,320元，及自94年9月9日起至清償日止，按年息百
    分之5計算之利息，經臺灣高等法院以107年度重上字第898
    號判決於理由認抗告人於前案確定判決㈠中主張以此遲延交
    屋違約金債權75,320元與相對人對抗告人之買賣價金尾款債
    權互為抵銷，經前案確定判決㈠認抗告人此部分債權不成立
    在案，是依民事訴訟法第400條第2項規定，抗告人對相對人
    之遲延交屋違約金債權75,320元即有既判力，其就該部分復
    行起訴，已違反民事訴訟法第249條第1項第7款規定，不應
    准許，故併同其他理由，判決上訴駁回(即抗告人敗訴)確定
    等情，此有上開判決書附卷可參(見本院小抗5卷二第52-53
    、59頁)。
　2.是前案確定判決㈢係以違反民事訴訟法第249條第1項第7款規
    定，起訴不合法為由而駁回抗告人之訴，屬程序裁定，並非
    就訴訟標的之法律關係存否所為之實體判決，自無既判力可
    言。從而，原裁定因認本件抗告人提起本件訴訟，應受前案
    確定判決㈢之既判力拘束，故其起訴程序不合法，依民事訴
    訟法第249條第1項第7款之規定，裁定駁回其訴乙節，於法
    有違，抗告意旨指摘原裁定此部分不當，求予廢棄，為有理
    由。
　3.又原審法院以起訴程序不合法，依民事訴訟法第249條第1項
    第7款之規定裁定駁回其訴，抗告法院認抗告有理由而廢棄
    原裁定時，為維護當事人之審級利益，即屬民事訴訟法第49
    2條規定：「抗告法院認抗告為有理由者，應廢棄或變更原
    裁定；非有必要，不得命原法院或審判長更為裁定。」所指
    有必要發回原法院更為裁定之情形，爰裁定如主文所示。
四、據上論結，本件抗告為有理由，依民事訴訟法第436條之32
    、第492條、第95條、第78條，裁定如主文。
中　　華　　民　　國　　111 　年　　10　　月　　5 　　日
                民事第五庭    審判長法　官　高文淵
　　　　　　　　
                                    法　官　鄧雅心
　　　　　　　　　　　　　　　　　　
                                    法　官　劉容妤
以上正本係照原本作成。
本裁定不得再為抗告。
中　　華　　民　　國　　111 　年　　10　　月　　5 　　日
                                  書記官　黃信樺